【裁判字號】    92,上易,2642
【裁判日期】    920917
【裁判案由】    過失傷害
【裁判全文】
臺灣高等法院刑事判決                          九十二年度上易字第二六四二號
    上  訴  人  臺灣板橋地方法院檢察署檢察官
    被      告  丙○○
右上訴人因被告過失傷害案件，不服臺灣板橋地方法院九十二年度易字第一八五五號
，中華民國九十二年七月三十日第一審判決（起訴案號：臺灣板橋地方法院檢察署九
十二年度偵字第八九七七號），提起上訴，本院判決如左：
    主  文
上訴駁回。
    理  由
一、公訴意旨略以：被告丙○○任職於希勝有限公司從事吊車維修工作，係從事於業
    務之人，於民國（下同）八十七年十月二十九日，受公司指派至佳佳農品實業有
    限公司（設台北縣新莊市○○路二二七號六樓之一，下稱佳佳公司）安裝修好之
    吊車時，因人手不足，欲找人協助安裝，被告丙○○原應注意安裝位置位於鍋爐
    上方，極具危險性，應找有經驗並有能力之人協助，並應做好安全防護，而依當
    時之客觀情形，並無不能注意之情事，詎其竟疏未注意，臨時找佳佳公司之新進
    員工甲○○協助，且無任何安全防護，即進行安裝，嗣甲○○踩在鍋爐上移動時
    ，不慎跌入鍋爐內之熱水中，全身百分之二十五受有二度及三度燙傷。嗣經甲○
    ○以書狀向本署提出告訴，經該署偵查起訴，認被告涉有刑法第二百八十四條第
    二項之業務過失傷害罪嫌云云。
二、按「告訴乃論之罪，已逾告訴期間者，應諭知不受理之判決」，又「告訴乃論之
    罪，其告訴應自得為告訴之人知悉犯人之時起，於六個月內為之」。刑事訴訟法
    第三百零三條第三款、第二百三十七條第一項分別定有明文。又按上揭條文所稱
    「知悉」，係指確知犯人之犯罪行為而言。（最高法院二十八年度上字第九一九
    號判例參照）再按同法第三百零七條規定：第一百六十一條第四項、第三百零二
    條至第三百零四條之判決，得不經言詞辯論為之。
三、 經查：
（一）依告訴人甲○○之告訴狀所載：「被告於八十七年十月二十九日至佳佳公司修
      理吊車時，因人手不足，故要求告訴人幫忙將馬達從車上抬下來，站在台上煮
      沸熱水之鍋爐上，以便安裝在鍋爐上方之吊車，告訴人當即詢問被告搬到鍋爐
      上方會不會發生危險，被告稱以前都是這樣更換的，告訴人於是幫忙將馬達搬
      上鍋爐，一站上去因重心不穩，告訴人右腿即跌落滾燙之熱水中，致全身百分
      之二十五以上遭受三度燙傷」等語（見乙○九十二年度他字第九三三號卷內之
      告訴狀），告訴代理人林劭樊於檢察官偵查時亦指稱：「佳佳公司並未指派告
      訴人協助，是被告到現場時，看到告訴人在場，就叫告訴人幫忙」等語（見同
      上卷宗九十二年四月二日偵訊筆錄），因告訴人當時與被告同時在佳佳農品實
      業有限公司從事安裝修復吊車之工作，被告因人手不足，乃要求當時仍為新手
      之告訴人幫忙將馬達從車上抬下來，被告原應注意安裝位置位於鍋爐上方，極
      具危險性，應找有經驗並有能力之人協助，並應做好安全防護，而依當時之客
      觀情形，並無不能注意之情事，詎其竟疏未注意，臨時找告訴人協助，且無任
      何安全防護，即進行安裝，嗣告訴人踩在鍋爐上移動時，不慎跌入鍋爐內之熱
      水中，全身百分之二十五受有二度及三度燙傷等情，此業經告訴人指訴在卷，
      觀其告訴情節，告訴人受傷當時即能知悉被告對於施工之安全，應負注意義務
      ，且因告訴人當時乃受被告之指示方下手幫忙，終因被告未注意安全防護之義
      務，發生告訴人遭燙傷之不幸事件，衡情告訴人對於被告應負業務過失傷害之
      責，並無「晦暗未明」或「曖昧不清」，猶待證實之情形。此由事故發生後，
      迄其對被告提出告訴時止，告訴人並未經任何鑑定判斷程序，即具狀直指被告
      對於其因該事故所受之傷害，應承擔業務傷害之責任等情，當可得知告訴人於
      案發後，即明瞭其所受傷害，係因被告之業務上過失所致，被告確屬於業務過
      失傷害之「犯人」，應無疑義。即此，告訴人自事故發生之時即八十七年十月
      二十九日即已知悉被告為加害人之事實，故其告訴應自知悉犯人之時起，於六
      個月內為之。
（二）告訴人告訴意旨雖指陳：「被告於事發後，即隱匿不見，希勝有限公司非但拒
      不提供被告姓名年籍資料，並否認有派員至佳佳公司肇致告訴人所有傷害之事
      實，致告訴人求償無門，歷經近四年，告訴人就杜少陵（希勝有限公司之負責
      人）藏匿被告之事實提出告發：：是告訴人接獲不起訴處分書時，始知當日希
      勝有限公司派至佳佳公司者即為被告丙○○」等語（見同上告訴狀），惟告訴
      人於得悉犯人時，若欲追訴應即向警察機關或檢察官提出申告，由檢、警機關
      依職權發動偵查，而非待得為告訴之人查明犯人之姓名年籍資料後始得提出告
      訴。
（三）是告訴人既早於八十七年十月二十九日因被告要求協助將馬達安裝在鍋爐上方
      之吊車上，告訴人因而跌入鍋爐滾燙之熱水中，致遭受燙傷之事實，已然知悉
      被告為犯罪嫌疑人，惟其於九十二年三月十四日始向檢察官提出告訴，顯已逾
      六個月之告訴期間，揆諸上開規定，法院自無從加以審理。檢察官循告訴人之
      請求提起上訴，指稱：案發之日，就被告是否應負注意義務？被告之僱用人之
      指示為何？告訴人之僱用人之指示為何？過失責任是否應歸咎於被告？均晦暗
      不明，告訴人主觀上並未確信其所受之傷害係被告之過失所致，即告訴人於當
      時並未知悉被告及犯罪行為，是未提出告訴云云，並不足採。綜上，原審未經
      言詞辯論，逕依法諭知不受理之判決，自無違誤之處。
四、即此，檢察官上訴指摘原審判決不當，為無理由，應予駁回，併不經言詞辯論。
五、據上論斷，應依刑事訴訟法第三百六十八條、第三百七十二條，判決如主文。
中      華      民      國    九十二    年      九      月     十七     日
                              臺灣高等法院刑事第九庭
                                  審判長法  官  李  文  成
                                        法  官  官  有  明
                                        法  官  周  盈  文
右正本證明與原本無異。
不得上訴。
                                        書記官  余  姿  慧
中      華      民      國    九十二    年      九      月     十七     日


司法院資訊處製作；財團法人民間司法改革基金會備份。
